臺灣士林地方法院刑事判決　　　　　　　96年度易緝字第22號
公　訴　人　臺灣士林地方法院檢察署檢察官
被　　　告　甲○○
上列被告因詐欺案件，經檢察官提起公訴（94年度偵緝字第1008
號），因被告於本院準備程序中為有罪之陳述，經本院合議庭裁
定以簡式審判程序審理，本院判決如下：
    主  文
甲○○連續意圖為自己不法之所有，以詐術使人將本人之物交付
，處有期徒刑拾月，緩刑伍年，並應支付乙○○新臺幣佰伍拾
萬元，給付方式如下：自民國九十六年五月十五日起，於每月十
五日各給付新臺幣壹萬仟元，至全部清償完畢之日止，如有一
期逾期未給付，視為全部到期。
    事  實
一、甲○○明知其財務狀況已甚困窘而無資力清償借款，因急需
    款項週轉，竟基於意圖為自己不法所有之概括犯意，自民國
    93年10月間起至94年4 月間止，在臺北市○○區○○路3 段
    182 號3 樓之乙○○住處內，連續多次隱匿其經濟狀況不佳
    之情形而向乙○○借款，並佯將每張以新臺幣（下同）4000
    元不等之代價所購入之業遭付款銀行拒絕往來之如附表所示
    支票6 張（各支票之發票人、付款人、票號、票面金額及發
    票日均詳如附表所示），持交乙○○供作部分借款之擔保，
    致乙○○陷於錯誤而陸續貸借款項，合計約350 萬元，嗣因
    如附表所示之支票屆期提示均未兌現，經乙○○向之催討亦
    未獲清償，始知受騙。
二、案經乙○○訴請臺灣士林地方法院檢察署檢察官偵查起訴，
    因甲○○於本院準備程序中為有罪之陳述，經本院合議庭裁
    定以簡式審判程序審理。
    理  由
一、本件被告甲○○所犯係死刑、無期徒刑或最輕本刑為三年以
    上有期徒刑或高等法院管轄第一審案件以外之罪，其於準備
    程序期日就被訴事實為有罪之陳述，經本院告知簡式審判程
    式之旨，並聽取公訴人及被告之意見後，經合議庭裁定由受
    命法官獨任進行簡式審判程序，是依刑事訴訟法第273 條之
    2 規定，本件之證據調查，不受同法第159 條第1 項、第16
    1 條之2 、第161 條之3 、第163 條之1 及第164 條至第17
    0 條規定之限制，合先敘明。
二、前揭犯罪事實，業據被告甲○○於本院審理中坦承不諱，核
    與告訴人乙○○於警詢及偵查中所指訴之情節相符，並有被
    告甲○○所立具之借據1 紙、如附表所示之支票及退票理由
    單、第一商業銀行樹林分行94年12月21日（94）一樹字第32
    7 號函、彰化銀行雙和分行94年12月21日彰雙和字第12925
    號函、華南商業銀行三和分行94年12月22日（94）華三和字
    第140 號函、陽信商業銀行吉林簡易型分行95年4 月12日陽
    信吉林字第950040號函及合作金庫銀行古亭分行95年1 月13
    日合金古亭字第0940006616號函各1 份在卷可參，足徵被告
    甲○○之上開自白與事實相符。本件事證明確，被告甲○○
    之上開犯行洵堪認定，應予依法論科。
三、按刑法部分條文業於94年1 月7 日修正，並自95年7 月1日
    施行，而同於95年7 月1 日施行之刑法第2 條規定，係關於
    新舊法比較適用之準據法，其本身無關行為可罰性要件之變
    更，故於95年7 月1 日前揭法律修正施行後，如有涉及比較
    新舊法之問題，即應逕依修正後刑法第2 條第1 項規定，為
    「從舊從輕」之比較（最高法院95年度第8 次刑事庭會議決
    議意旨可資參照），查本件被告甲○○之上開行為至遲於94
    年4 月間完成，是本件被告甲○○行為後，法律已有變更；
    而刑法第339 條詐欺罪之法定刑為「五年以下有期徒刑、拘
    役或科或併科一千元以下罰金」，而被告甲○○行為時之刑
    法第33條第5 款規定罰金最低額為銀元一元，且依罰金罰鍰
    提高標準條例第1 條之規定，將上開罰金之原定數額最高得
    提高為十倍，是被告甲○○行為時之所得科處之罰金刑，經
    折算為新臺幣後，最高額為新臺幣三萬元，最低額為新臺幣
    三元；惟依95年6 月14日增訂公布之刑法施行法第1 條之1
    規定：「中華民國九十四年一月七日刑法修正施行後，刑法
    分則編所定罰金之貨幣單位為新臺幣；九十四年一月七日刑
    法修正時，刑法分則編未修正之條文定有罰金者，自九十四
    年一月七日刑法修正施行後，就其所定數額提高為三十倍。
    但七十二年六月二十六日至九十四年一月七日新增或修正之
    條文，就其所定數額提高為三倍。」，且依95年7 月1 日施
    行之刑法第33條第5 款之規定罰金最低額為新臺幣一千元，
    是被告甲○○上開行為所得科處之罰金刑，最高額為新臺幣
    三萬元，最低額為新臺幣一千元，經比較修正前後規定之結
    果，應認修正後之法律並非較有利於被告，依修正後刑法第
    2 條第1 項前段之規定，自應適用行為時之法律即修正前之
    規定論處。又刑法第56條連續犯之規定，業於94年2 月2 日
    修正公布刪除，並於95年7 月1 日施行，則被告甲○○之上
    開詐欺犯行，因行為後新法業已刪除連續犯之規定，此刪除
    雖非犯罪構成要件之變更，但顯已影響行為人刑罰之法律效
    果，自屬法律有變更，經比較修正前後規定之結果，應認以
    修正前之法律較有利於被告，依修正後刑法第2 條第1 項前
    段之規定，自應適用較有利於行為人之法律即修正前之刑法
    第56條規定論以連續犯（最高法院95年第8 次刑事庭會議決
    議參照）。至上開刑法施行法第1 條之1 之規定，係在替代
    罰金罰鍰提高標準條例部分條文，且與適用罰金罰鍰提高標
    準條例之結果相同，對於被告而言並不生有利或不利之問題
    ，僅係將貨幣單位由銀元改為新臺幣，並非法律變更刑度之
    條文，當無須就新舊法加以比較，應逕適用之（臺灣高等法
    院暨所屬法院95年法律座談會刑事類提案第17號研討結果參
    照），附此敘明。
四、核被告甲○○上開所為，係犯刑法第339 條第1 項之詐欺取
    財罪。又其先後多次詐欺犯行，時間緊接，方法相同，觸犯
    構成要件相同之罪名，顯係基於概括犯意反覆為之，應依修
    正前刑法第56條連續犯之規定論以一罪，並加重其刑。爰審
    酌被告甲○○明知已無支付能力，且知悉如附表所示支票均
    遭銀行拒絕往來，竟仍持之向告訴人乙○○借款花用，然於
    犯後尚能坦承犯行，及其品行、犯罪動機、目的、手段、生
    活狀況、智識程度、被害人受詐欺之金額及犯罪所生之損害
    等一切情狀，量處如主文所示之刑。另刑法第74條雖於94年
    2 月2 日修正公布，並自95年7 月1 日施行，然有關緩刑之
    宣告，因非行為可罰性之法律規範變更問題，而應適用修正
    後之刑法第74條之規定，是被告甲○○未曾因故意犯罪受有
    期徒刑以上刑之宣告，此有臺灣高等法院被告前案紀錄表一
    份在卷可稽，而其於犯後業與告訴人乙○○達成和解，亦有
    本院準備程序筆錄在卷可參，其經此次起訴審判後，當能知
    所警惕，而無再犯之虞，本院因認所宣告之刑，以暫不執行
    為適當，爰依修正後刑法第74 條 第1 項第1 款之規定宣告
    緩刑5 年，以啟自新，復斟酌本案犯罪情節，為確保和解條
    件之履行，另依修正後刑法第74條第2 項第3 款之規定，命
    被告甲○○應給付告訴人乙○○350萬元，給付方式如下：
    自96年5 月15日起，於每月15日各給付13000 元，至全部清
    償完畢之日止，如有一期逾期未給付，視為全部到期。
據上論斷，應依刑事訴訟法第273條之1第1項、第299條第1項前
段，刑法第2 條第1 項前段、第339 條第1 項、第74條第1 項第
1款 、第2 項第3 款，修正前刑法第56條，刑法施行法第1 條之
1， 判決如主文。
本案經檢察官林在培到庭執行職務。
中　　華　　民　　國　　96　　年　　5 　　月　 28 　日
　　　　　　　　　刑事第六庭法  官  黃雅君
以上正本證明與原本無異。
如不服本判決，應於判決送達後10日內向本院提出上訴狀。
                            書記官  彭莉婷
中　　華　　民　　國　　96　　年　　5 　　月　 28 　日
附錄本案論罪科刑法條：
刑法第339條第1項
中華民國刑法第339條
（普通詐欺罪）
意圖為自己或第三人不法之所有，以詐術使人將本人或第三人之
物交付者，處5 年以下有期徒刑、拘役或科或併科1 千元以下罰
金。
附表：
┌──┬────┬──────┬─────┬───┬────┐
│編號│ 發票人 │   付款人   │  票號    │發票日│票面金額│
│    │        │            │          │      │(新台幣)│
├──┼────┼──────┼─────┼───┼────┤
│ 一 │ 陳殿友 │第一商業銀行│RB0000000 │94年2 │ 20萬元 │
│    │        │樹林分行    │（起訴書誤│月23日│        │
│    │        │            │載為BR2734│      │        │
│    │        │            │991）     │      │        │
├──┼────┼──────┼─────┼───┼────┤
│ 二 │委利工程│彰化商業銀行│CF0000000 │94年2 │        │
│    │有限公司│雙和分行    │          │月28日│ 10萬元 │
│    │        │            │          │      │        │
├──┼────┼──────┼─────┼───┼────┤
│ 三 │同上    │   同上     │CF0000000 │94年3 │ 43萬元 │
│    │        │            │          │月2日 │        │
├──┼────┼──────┼─────┼───┼────┤
│ 四 │張清水  │華南商業銀行│KC0000000 │94年3 │ 35萬元 │
│    │        │三和分行    │          │月30日│        │
├──┼────┼──────┼─────┼───┼────┤
│ 五 │呂佩實業│陽信商業銀行│AB0000000 │94年4 │ 23萬元 │
│    │有限公司│吉林分行    │          │月1日 │        │
├──┼────┼──────┼─────┼───┼────┤
│ 六 │蘿斯有限│合作金庫銀行│BW0000000 │94年4 │ 36萬元 │
│    │公司    │古亭分行    │          │月6日 │        │
└──┴────┴──────┴─────┴───┴────┘
